臺灣高等法院臺中分院刑事判決　　　　　　　九十一年度交上訴字第一六三九號
　　上　訴　人
　　即　被　告　乙○○
右上訴人因過失致死等案件，不服臺灣台中地方法院九十一年度交訴字第一三○號中
華民國九十一年八月二十七日第一審判決（起訴案號：臺灣台中地方法院檢察署九十
一年度偵字第九○二九、一一一三九號），提起上訴，本院判決如左：
    主      文
原判決關於業務過失致死及執行刑部分撤銷。
乙○○從事業務之人，因業務上之過失致人於死，處有期徒刑捌月。
其他上訴駁回。
前項上訴駁回部分所處有期徒刑貳月，扣案偽造ＩＣ－６４１號車牌兩面均沒收，與
第二項撤銷改判所處有期徒刑捌月，應執行有期徒刑玖月，扣案偽造ＩＣ－６４１號
車牌兩面，均沒收。
    事      實
一、乙○○係車牌號碼：ＩＣ－６４１號營業大貨車司機（該車靠行位於台中縣大雅
    鄉○○○路一二九巷一弄三十五號三樓之長億企業股份有限公司），為從事駕駛
    業務之人，明知其駕駛之車牌號碼：ＩＣ－６４１號營業大貨車車牌，因交通違
    規被查扣，竟於民國（下同）九十年九月間某日，在台中縣后里鄉○○路一０九
    巷五號自宅內，以厚紙板及電腦刻字等物，偽造應由公路監理機關製發而屬特許
    證之ＩＣ－６４１號車牌二面，並將之懸掛在所駕駛之營業大貨車上行駛使用，
    足以生損害於監理機關對車牌管理之正確性。同年月二十一日十四時五十五分許
    ，乙○○駕駛該車沿台中縣大甲鎮○○路由東往西方向行駛，途經通天路與經國
    路口，欲右轉經國路時，本應注意兩車併行之間隔，並隨時採取必要之安全措施
    ，且當時天候為晴，視距良好，行車管制號誌正常，路面乾燥無障礙物，無不能
    注意之情事，竟疏未注意，適有同向由陳儉騎乘車號ＫＢＬ－一七二號重機車在
    其右側行駛，乙○○所駕駛大貨車車身右側先擦撞陳儉騎乘之重機車，再撞壓機
    車後架等處及倒地之陳儉，致陳儉受有左顴部及口部左外側擦傷、胸腹部壓挫傷
    併有多處肋骨骨折，胸部呈塌陷狀並有皮下氣腫、左腹股溝處挫傷併有骨盆腔骨
    折、背部肋骨骨折、右上臂挫傷併有骨折、左前臂擦傷、左大腿挫傷併有骨折、
    右大腿挫傷、左膝部擦傷等傷，經送醫急救仍因外傷性休克於同日十五時四十五
    分不治死亡。車禍部分乙○○則於肇事後請路人打電話向警方報案，而在未經有
    偵查權之機關或公務員發覺其為犯嫌前，向到場處理之台中市警察局大甲分局警
    員自首及陳明其為肇事者與肇事經過。偽造車牌部分經陳儉之夫甲○○舉發，循
    線查獲。
二、案經台中縣警察局大甲分局報請臺灣台中地方法院檢察署檢察官相驗及由陳儉之
    夫甲○○訴請同署檢察官偵查起訴。
      理  由
一、訊據上訴人即被告對於右揭以厚紙板及電腦刻字等物，偽造ＩＣ－６４１號車牌
    二面，並將之懸掛在所駕駛之營業大貨車上行駛使用之事實，坦承不諱，並有懸
    掛該偽造車牌兩面之上開營業大貨車照片兩張附卷可稽；而被告所駕駛之上開營
    業大貨車之車牌之前即因交通違規而被吊扣，亦有監理所查詢資料表一份在卷可
    按，被告自白核與事實相符，堪予憑採。雖被告所偽造之車牌上並無「臺灣省」
    字樣，惟觀該偽造之車牌係以綠色厚紙板為底，其上並有「ＩＣ－６４１」白色
    之電腦刻字，又係嵌入原懸掛車牌之底座處，且一般車牌上「臺灣省」字體甚小
    ，又係處於車牌上方邊緣，字體顏色為黑色，並不醒目，被告所偽造之車牌雖僅
    有「ＩＣ－６４１」之字體，然通體觀察，客觀上顯足以引起一般人之誤認，以
    為是真正之車牌，此由卷內員警處理該交通案件所作成之道路交通事故調查報告
    表、受理各類案件紀錄表、相驗案件初步調查報告表等均未有關於車牌係偽造之
    記載，即知到場處理交通之員警亦未發現該車牌係屬偽造，該車牌上雖無「臺灣
    省」之字體，仍無礙其為偽造車牌之認定。被告此部份之事證業已明確，犯行應
    堪認定。
二、次訊據被告對於其為營業大貨車司機，係從事駕駛業務之人，其駕駛上開營業大
    貨車在上開時、地肇事致被害人陳儉死亡等情，亦供認不諱，並經被害人陳儉之
    夫甲○○指訴在卷，復有道路交通事故調查報告表一件、車禍現場照片四張在卷
    可佐。而被害人陳儉確因本件車禍受有左顴部及口部左外側擦傷、胸腹部壓挫傷
    併有多處肋骨骨折，胸部呈塌陷狀並有皮下氣腫、左腹股溝處挫傷併有骨盆腔骨
    折、背部肋骨骨折、右上臂挫傷併有骨折、左前臂擦傷、左大腿挫傷併有骨折、
    右大腿挫傷、左膝部擦傷等傷，經送醫急救仍因外傷性休克不治死亡，亦經檢察
    官督同法醫師相驗屬實，製有勘驗筆錄、驗斷書及相驗屍體證明書附卷足憑。按
    汽車行駛時，駕駛人應注意兩車併行之間隔，並隨時採取必要之安全措施，道路
  交通安全規則第九十四條第三項定有明文。經查本件被告於前開時地駕車，本應
    注意遵守上開規定，而依當時天候為晴，視距良好，行車管制號誌正常，路面乾
    燥，無缺陷及無障礙物，有上開道路交通事故調查報告表附卷可查，又無不能注
    意之情形，詎其能注意，竟疏未注意兩車併行之間隔，因而肇事，致被害人傷重
    不治死亡，足證被告確有過失，並經被告於本院審理時所坦認。另本件車禍經台
    灣省台中市區車輛行車事故鑑定委員會鑑定後，亦認為被告駕駛營業大貨車右轉
    未注意車旁等情況，撞壓機車，為肇事原因，而被害人則無肇事因素，有該會九
    十一年一月三十一日中縣鑑字第九００七七一號函附鑑定意見書在卷可參，且台
    灣省車輛行車事故覆議鑑定委員會九十一年四月二十九日府覆議字第九一０五一
    二號函亦同此認定，有該函在卷可稽。惟上開鑑定及覆議結果另認被告之肇事情
    節尚有「未注意車前狀況」一情，核與本件車禍是被告所駕駛之大貨車車身右側
    先擦撞到在同向右側行駛之陳儉騎乘之重機車，再撞壓機車後架等處及倒地之陳
    儉之肇事情節無涉，諒係因引述被告違反道路交通安全規則第九十四條第三項整
    體法條用語所為贅列之詞，此部份所為之鑑定及覆議意見當不足採。再，被告於
    偵查中聲請覆議時表示當時被害人騎機車速度很快未剎車撞進砂石車右後輪進入
    車底盤云云，並舉證人徐宏昌為證。然經檢察官傳喚證人徐宏昌到庭證稱：乙○
    ○是伊叔叔，乙○○駕駛大貨車在前，伊開車跟在後面，當時死者騎機車慢慢要
    騎過交岔路口，而且速度不快，因為一下子就撞到了，所以不知道死者是要直行
    或轉彎等語，證人所證當時被害人騎機車慢慢的且速度不快，恰與被告所陳相左
    ，而證人另證「一下子就撞到了」，並未再具體描述車禍發生之情節，足見其對
    車禍之如何發生細節並不清楚，足徵被告於上開聲請覆議時所陳，係事後辯解之
    詞，當無足採。本件被告之過失行為核與被害人死亡間具有相當因果關係，此部
    份之事證亦臻明確，被告業務過失致死之犯行亦堪認定。
三、按汽車牌照為公路監理機關所發給，固具有公文書性質，惟依道路交通安全規則
    第八條之規定，汽車牌照僅為行車之許可憑証，自屬於刑法第二百十二條所列特
    許證之一種，被告偽造車牌二面，並將之懸掛在所駕駛之營業大貨車上行駛使用
    ，足以生損害於監理機關對車牌管理之正確性，核被告所為，係犯刑法第二百十
    六條、第二百十二條之行使偽造特種文書罪，其偽造汽車牌照後進而行使，偽造
    之低度行為應為行使之高度行為所吸收，不另論罪。又被告係營業大貨車駕駛人
    ，此已據其供明在卷，其於執行駕駛業務中肇事致人死亡，此部分所為係犯同法
    第二百七十六條第二項之業務過失致死罪。被告所犯上開二罪間，犯意各別，罪
    名有異，應予分論併罰。又被告於肇事後即請路人打電話向警方報案，而在未經
    有偵查權之機關或公務員發覺為犯嫌前，向到場處理之警員坦承其為肇事者及肇
    事經過，並願接受裁判，此有警訊筆錄及肇事現場圖可按，核與自首要件相符，
    過失致死部分應依法減輕其刑。
四、原審就被告所犯業務過失致死罪部分，認被告犯罪事證明確，予以論罪科刑，固
    非無見，惟原判決認被告肇事情節尚有未注意車前狀況一情，依上所述，尚有未
    合；另原判決對於被害人身體因本件車禍所造成之傷勢僅既載：胸腹部壓挫傷併
    有多處肋骨骨折，亦嫌簡略，而有未洽。被告上訴意旨認車禍係被害人陳儉騎車
    不慎撞及其所駕駛之營業大貨車，應為肇事主因，而指摘原判決不當，固無理由
    ，惟原判決關於被告業務過失致死犯行部分既有上述可議之處，即屬無可維持，
    自應由本院將此部份撤銷改判，其執行刑部分亦因已失所附麗，而應一併予以撤
    銷。爰審酌被告本件車禍肇事情節及過失程度，尚未與被害人家屬達成民事和解
    ，賠償損害及其犯後坦認犯行之態度等一切情狀，量處如主文第二項所示之刑。
    而被告所犯行使偽造特種文書部分，原審適用刑法第二百十六條、第二百十二條
    、第三十八條第一項第二款、罰金罰鍰提高標準條例第一條前段之規定，並審酌
    被告因為維生而偽造車牌及犯後態度等一切情狀，量處有期徒刑二月，並敘明偽
    造ＩＣ－６４１號車牌兩面為被告所有，並屬供其犯罪所用之物，業經被告自承
    在卷，依刑法第三十八條第一項第二款之規定宣告沒收。核原判決此部份認事用
    法均無違誤，量刑亦稱妥適，被告上訴並未具體指摘原判決此部份有何不當之處
    ，其上訴為無理由，應予駁回。惟此上訴駁回部分所處有期徒刑貳月，扣案偽造
    ＩＣ－６４１號車牌兩面均沒收，應與撤銷改判所處有期徒刑捌月，應定其應執
    行之刑為有期徒刑玖月，扣案偽造之ＩＣ－六四一號車牌兩面均沒收。末查，被
    告另稱其無犯罪前科紀錄，而被害人家屬開出天價之和解金額，實非其所能負擔
    ，請求本院併為緩刑之宣告，本院以被告於肇事後雖向警方自首，惟其於肇事後
    迄本院審理時已有年餘，均未積極面對車禍造成被害人家屬之苦痛，迅予被害人
    家屬和解，賠償損害，自難認其犯行以暫不執行為適當，爰無從為緩刑之宣告，
    併予敘明。
據上論結，應依刑事訴訟法第三百六十八條、第三百六十九條第一項前段、第三百六
十四條、第二百九十九條第一項前段，刑法第二百七十六條第二項、第六十二條前段
、第五十一條第五款，罰金罰鍰提高標準條例第一條前段，判決如主文。
本案經檢察官劉翼謀到庭執行職務。
中      華      民      國      九十一  年      十一    月      十四    日
                                臺灣高等法院臺中分院刑事第四庭
                                      審判長法  官  洪  耀  宗
                                            法  官  蕭  錦  鍾
                                            法  官  江  德  千
右正本證明與原本無異。
業務過失致死罪部分得上訴。行使偽造特許證罪部分不得上訴。
如不服本判決應於收受送達後十日內向本院提出上訴書狀，其未敘述上訴之理由者並
得於提起上訴後十日內向本院補提理由書（均須按他造當事人之人數附繕本）。
                          書記官  吳  麗  琴
中      華      民      國      九十一  年      十一    月      十五    日
【附錄論罪科刑法條】
刑法第二百一十二條
偽造、變造護照、旅券、免許證、特許證及關於品行、能力服務或其他相類之證書、
介紹書，足以生損害於公眾或他人者，處一年以下有期徒刑、拘役或三百元以下罰金
。
刑法第二百一十六條
行使第二百十條至第二百十五條之文書者，依偽造、變造文書或登載不實事項或使登
載不實事項之規定處斷。
刑法第二百七十六條第二項
從事業務之人，因業務上之過失犯前項之罪者，處五年以下有期徒刑或拘役，得併科
三千元以下罰金。
                                                                        Ａ
